【裁判字號】    95,交易,300
【裁判日期】    950915
【裁判案由】    公共危險
【裁判全文】
臺灣桃園地方法院刑事判決              95年度交易字第300號
公  訴  人  臺灣桃園地方法院檢察署檢察官
被      告  乙○○
上列被告因公共危險案件，經檢察官提起公訴（95年度偵字第14
744 號），被告於準備程序中就被訴事實為有罪之陳述，經本院
合議庭裁定由受命法官獨任行簡式審判程序，茲判決如下：
    主  文
乙○○服用酒類，不能安全駕駛動力交通工具而駕駛，累犯，處
有期徒刑柒月。
    事  實
一、乙○○前曾受如下刑宣告及執行完畢情形，仍不知悔改：
  (一)因犯酒後駕車案件，經本院於民國90年9 月6 日以90年度桃
    交簡字第871 號簡易判決判處拘役50日，上訴後，經本院第
    2 審合議庭於91年6 月25日以90年度交簡上字第75號判決駁
    回上訴確定，嗣於91年12月30日起接續下述(二)所示有期徒刑
    3月後執行， 並於92年2 月17日執行完畢（不構成累犯）。
  (二)因犯酒後駕車案件，經本院於91年4 月21日以91年度桃交簡
    字第924 號簡易判決判處有期徒刑3 月，於91年6 月22日確
    定，於91年9 月30日入監，嗣於91年12月29日執行完畢。
  (三)因犯酒後駕車案件，經本院於92年1 月14日以91年度桃交簡
    字第2658號簡易判決判處有期徒刑4 月，於92年3 月13日確
    定後入監執行，並於92年10月17日執行完畢。
  (四)因犯酒後駕車等案件，經本院於92年3 月27日以91年度桃交
    簡字第3277號簡易判決分別判處有期徒刑3 月、4 月，應執
    行有期徒刑5 月，上訴後，於本院92年度交簡上字第58號審
    理中撤回上訴，於92年8 月21日確定，於93年2 月19日入監
    執行，並於93年7 月18日縮短刑期執行完畢。
二、乙○○於95年6 月8 日晚上10時許，先在桃園縣桃園市○○
    街、三民路附近之友人住處內，飲用酒類米酒頭約3 分之2
    杯後，明知其於飲用酒類後，已達不能安全駕駛動力交通工
    具之程度，且酒氣遲未消退，竟仍執意於同日晚上10時30分
    許，酒後駕駛車牌號碼FJ6-971 號重型機車，沿桃園縣桃園
    市○○路由桃園往大溪方向行駛，欲返回其位於桃園縣大溪
    鎮○○里○○路943 號住處，詎其於同日晚上11時許，騎車
    行經桃園縣桃園市○○路528 號前，因酒後意識不清已影響
    到其判斷力及操控動力交通工具之能力，乙○○竟於甲○○
    斯時騎乘車牌號碼AY8-435 號重型機車路旁駛出之際，無法
    立即採取有效之閃避或煞停措施，而與甲○○所騎乘之機車
    發生碰撞，經警到場處理後，測得乙○○呼氣中所含酒精濃
    度高達每公升0.53毫克，而悉上情。
三、案經桃園縣政府警察局桃園分局報請臺灣桃園地方法院檢察
    署檢察官偵查起訴。乙○○於準備程序中為有罪之陳述，經
    本院合議庭裁定由受命法官獨任行簡式審判程序。
    理  由
一、按被告以外之人於審判外之言詞或書面陳述，除法律有規定
    者外，不得作為證據。前項規定，於法院以簡式審判程序或
    簡易判決處刑者，不適用之，刑事訴訟法第159 條定有明文
    。查本案被告乙○○涉犯公共危險案件，經檢察官提起公訴
    ，被告於準備程序中就被訴事實為有罪之陳述，經法官告知
    簡式審判程序之旨，並聽取公訴人、被告之意見後，合議庭
    裁定由受命法官獨任進行簡式審判程序，且無刑事訴訟法第
    159 條第1 項規定之適用，合先敘明。
二、經查：
  (一)上開時地酒後駕車之事實，業據被告乙○○於警詢、偵查中
    及本院審理中坦承不諱，並經證人甲○○於警詢中證稱：伊
    於95年6 月8 日晚上11時許，在桃園縣桃園市○○路三段52
    8 號前，伊騎乘車牌號碼AY8-435 號重型機車自三民路3段5
    18號騎樓騎出馬路上，有1 輛車牌號碼FJ6-971 號重型機車
    自伊機車後方追撞等語在卷，並有道路交通事故調查報告表
    1 份及現場照片4 幀在卷可稽。而被告為警查獲後，就其呼
    氣所含酒精濃度進行測試，結果顯示其呼氣所含酒精濃度高
    達每公升0.53毫克，此有酒精濃度測試值1 紙附卷可佐。
  (二)依交通部運輸研究所79年8 月對駕駛人行為之研究（酒醉駕
    車對駕駛行為之分析研究）指出，吐氣每公升酒精含量0.25
    毫克等於血液中酒精濃度（Blood Alcohol Concentration
    ，簡稱ＢＡＣ）百分之0.05（亦即每100 毫升血液中含50毫
    克酒精），而1.ＢＡＣ到達百分之0.03至百分之0.05時，對
    駕駛能力之影響為：多數駕駛人心境逐漸變幻不定、視覺與
    反應靈敏性減弱、對速度及距離的判斷力差；對心理行為之
    影響為：觀察力逐漸欠缺、心情漸趨輕鬆、自信心增加、多
    話、精神狀態處於陶醉感。2.ＢＡＣ到達百分之0.05至百分
    之0.08時，對駕駛能力之影響為：反應遲鈍：駕駛能力受損
    、遲而不決或決而不行；對心理行為之影響為：情緒鬆散、
    感情與行為趨向誇張、肌肉不協調、精神處於興奮狀態。3.
    ＢＡＣ到達百分之0.08至百分之0. 15 時，對駕駛能力之影
    響為：判斷力嚴重受到影響、體能與精神協調受損、駕駛之
    體能困難增加；對心理行為之影響為：產生情緒異常現象、
    步伐不平穩、言語不清、反應惡劣、記憶及判斷力受損、精
    神處於錯亂狀態。4.超過百分之0.15，對駕駛能力之影響為
    ：視線搖晃、駕駛已進入恍惚狀態、判斷及理解遭到扭曲、
    駕駛不穩定；對心理行為之影響為：意識不明、嘔吐、站、
    走及講話困難、責任感喪失、精神處於麻痺狀態。5.超過百
    分之0.5 ，對駕駛能力之影響為：無法開車；對心理行為之
    影響為：爛醉如泥、失去知覺可能致死、精神處於昏睡狀態
    。而依被告呼氣所含酒精濃度換算結果，被告為警查獲時，
    其血液中所含酒精濃度高達每公升0.106 毫克。
  (三)審酌被告為警查獲前，其酒醉程度業已致其駕駛能力受有判
    斷力嚴重受到影響、體能與精神協調受損、駕駛之體能困難
    增加之影響；致其心理行為受有產生情緒異常現象、步伐不
    平穩、言語不清、反應惡劣、記憶及判斷力受損、精神處於
    錯亂狀態等影響，而其因酒後意識不清影響判斷力及操控動
    力交通工具之能力，致無法順利操控動力交通工具，不慎於
    上揭三民路3 段528 號前，與證人甲○○所騎機車發生碰撞
    乙節，業如前述，加以被告為警查獲後，在查獲、測試或詢
    問過程中有語無倫次、含糊不清、意識模糊、注意力無法集
    中、多話及泥醉之情事，此有刑法第185 條之3案 件測試觀
    察紀錄表及汽車駕駛人酒後生理協調平衡檢測紀錄表各1 紙
    附卷可考，且經證人即查獲警員吳泰旻於偵查中具結證稱：
    伊到現場時發現被告當時話很多，身上酒味很重，伊就帶被
    告回派出所做酒測及直線之測試，被告當時就不穩，且被告
    在派出所時就感覺他累累的等語明確，由此足徵被告於查獲
    當時已因酒精而使其正常駕駛能力受影響，顯已達不能安全
    駕駛動力交通工具之程度無誤。
  (四)綜此，本案事證明確，被告犯行洵堪認定，應予依法論科。
三、刑法及刑法施行法部分條文業經修正公布，並均於95年07月
    01日施行。修正後刑法第2 條第1 項之規定，係規範行為後
    法律變更所生新舊法律比較適用之準據法，於修正後刑法施
    行後，應適用修正後刑法第2 條第1 項規定之從舊從輕之原
    則為比較；修正後刑法第2 條第2 項，則為同條第1 項之特
    別規定，於修正後刑法施行後，關於非拘束人身自由之保安
    處分，應依修正後刑法第2 條第2 項之規定，適用裁判時之
    法律。又修正後刑法第35條，乃刑之重輕之法定次序與標準
    ，應適用裁判時之修正後刑法第35條之規定。修正後刑法第
    2 條第1 項係採從舊從輕原則，適用最有利於行為人之法律
    。既曰法律，自較刑之範圍為廣；除法律有特別規定者（如
    修正後刑法第2 條第2 項非拘束人身自由之保安處分適用裁
    判時法，又如修正後刑法施行法第3 條之1 第3 項、第6 條
    之1 、第9 條之3 規定之情形），應依其規定；或事關執行
    之緩刑之宣告，或犯罪在刑法修正施行前，自首在刑法施行
    後之自首部分，或程序之規定（程序從新，如刑法第40 條
    沒收宣告之程序規定），應適用裁判時之修正後刑法之規定
    外；依修正後刑法第2 條第1 項比較時，應就罪刑有關之共
    犯、未遂犯、連續犯、牽連犯、結合犯，以及累犯加重，自
    首減輕暨其他法定加減原因（如身分加減）與加減比例等一
    切情形，綜其全部之結果而為比較後，整個之適用，不能割
    裂而分別適用有利益之條文。關於易科罰金之折算標準、易
    服勞役之折算標準及期限、罰金與死刑是否併予執行、多數
    有期徒刑定應執行之刑時之最高刑期之限制等之修正，事涉
    行為人易刑折算標準金額之多寡與期限之長短及定執行刑時
    能否就罰金刑併予執行或有期徒刑定應執行之刑時最高度之
    限制，亦均屬應依修正後刑法第2 條第1 項比較適用法律之
    範圍。拘束人身自由之保安處分，並非屬修正後刑法第2 條
    第2 項規定應適用裁判時法之範圍，除有特別規定者外，亦
    屬應依修正後刑法第2 條第1 項比較適用法律之範圍；從刑
    附屬於主刑，除法律有特別規定者外，依主刑所適用之法律
    （以上參考最高法院95年05月23日刑事庭第08次會議決議及
    最高法院24年上字第4634號、24年上字第5292號、27年上字
    第26 15 號判例意旨）。本件被告乙○○行為後法律有變更
    ，關於刑法第185 條之3 之服用酒類不能安全駕駛動力交通
    工具而駕駛罪之法定罰金刑部分，由原定貨幣單位銀元3 萬
    元以下罰金（折算為新台幣9 萬元以下罰金），經依修正後
    刑法施行法第1 條之1 第1 項、第2 項但書規定，修正為貨
    幣單位為新台幣，並就所定數額提高為3 倍，亦即修正為新
    台幣9 萬元以下罰金；而法定罰金刑最低度部分，由修正前
    刑法第33條第5 款規定為銀元1 元（折算為新台幣3 元）以
    上，修正後刑法第33條第5 款則修正為新台幣1 千元以上，
    以百元計算；而就易科罰金之折算標準部分，由修正前刑法
    第41條第1 項前段規定（得以銀元1 元以上3 元以下折算1
    日），並依修正前罰金罰鍰提高標準條例第2 條規定提高1
    百倍為銀元1 百元以上3 百元以下（即新台幣3 百元以上9
    百元以下）折算1 日，修正後刑法第41條第1 項前段則修正
    為得以新台幣1 千元、2 千元或3 千元折算1 日（裁判時罰
    金罰鍰提高標準條例第2 條並已刪除）；比較行為時法與裁
    判時法，關於修正之罰金刑最高度部分，行為時法與裁判時
    法輕重相同，行為時法並無不利於被告情形，而就修正之罰
    金刑最低度部分，行為時法較有利於被告；而就修正之易科
    罰金之折算標準部分，亦以行為時法有利於被告；另修正後
    刑法第47條關於累犯之規定，增加犯罪行為人之再犯係出於
    「故意」者，始有累犯加重之適用，被告前受有期徒刑執行
    完畢後5 年內，再犯本件之罪，係出於故意，無論依修正前
    或修正後之刑法第47條規定（修正後係刑法第47條第1 項）
    ，均構成累犯，依修正後刑法第2 條第1 項前段之規定，亦
    應適用行為時之規定論處。故經綜合全部而為新舊法比較之
    結果，本件自應依修正後刑法第2 條第1 項前段之規定，適
    用行為時法。
四、核被告乙○○所為，係犯行為時刑法第185 條之3 之服用酒
    類不能安全駕駛動力交通工具而駕駛罪。被告曾受上揭事實
    欄「一、(二)至(四)」所示罪刑宣告及執行完畢情形，有臺灣高
    等法院被告前案紀錄表1 紙在卷可稽，其於有期徒刑執行完
    畢後，5 年內故意再犯本件有期徒刑以上之罪，為累犯，應
    依修正前刑法第47條之規定加重其刑。爰審酌被告明知酒精
    成分對人之意識能力具有不良影響，酒後駕車對一般往來之
    公眾及駕駛人自身皆具有高度危險性，竟漠視自己安危，尤
    枉顧公眾安全，而於服用酒類後之呼氣酒精濃度達每公升0.
    53毫克，已處於不能安全駕駛動力交通工具之狀態仍駕駛車
    輛，嚴重危害行車安全、前有多次酒後駕車素行及前科，竟
    仍執意於飲酒後駕車上路等一切情狀，原應重懲，不容寬貸
    ，惟斟酌被告於警詢、偵查中及本院審理中均坦承其有於上
    揭時地飲酒後駕車之事實，爰予量處如主文所示之刑，以示
    懲儆。
據上論斷，應依刑事訴訟法第273 條之1 第1 項、第299 條第1
項前段，修正後刑法第2 條第1 項前段、行為時刑法第185 條之
3 、修正前刑法第33條第5 款、第47條，判決如主文。
本案經檢察官施宣旭到庭執行職務。
中    華    民    國    95    年    9     月    15    日
                    交通法庭  法  官  胡芷瑜
上正本證明與原本無異。
如不服本判決，應於判決送達後10日內向本院提出上訴狀（應附
繕本），上訴於臺灣高等法院。
                              書記官  李珈慧
中    華    民    國    95    年    9     月    18    日
本案論罪科刑法條之依據：
中華民國刑法第185條之3
服用毒品、麻醉藥品、酒類或其他相類之物，不能安全駕駛動力
交通工具而駕駛者，處一年以下有期徒刑、拘役或三萬元以下罰
金。


司法院資訊處製作；財團法人民間司法改革基金會備份。
